最高法院刑事判決　　　　　　九十六年度台上字第二一六八號
上　訴　人　甲○○
　　　　　　乙○○
上列上訴人等因違反廢棄物清理法案件，不服台灣高等法院中華
民國九十五年八月十六日第二審更審判決（九十四年度上更(一)字
第八七三號，起訴案號：台灣士林地方法院檢察署八十九年度偵
字第四六一四、五五０二號），提起上訴，本院判決如下：
    主  文
原判決關於甲○○、乙○○部分撤銷，發回台灣高等法院。
    理  由
本件原判決認定：上訴人郭聰澓、乙○○（下稱上訴人等二人）
明知坐落於台北縣石門鄉○○段下員坑小段第五六之二六、二四
之二、五六及五九之一地號土地，分別為財政部國有財產局管理
之公有土地及李朱玉霞及洪榮生名下之他人土地，均非渠等所有
，且經行政院及前台灣省政府分別核定及公告為依據山坡地保育
利用條例與水土保持法列管之山坡地，竟未經上開土地所有權人
之同意，且均明知彼等均未依廢棄物清理法之規定，列明專業技
術人員與貯存、清除、處理之工具、方法、設備及場所，向地方
主管機關申請核發許可證，不得從事廢棄物之貯存、清除、處理
業務，且在上開地號土地如原判決附圖所示斜線部分（下稱系爭
土地）上不得從事廢棄物之貯存、清除、處理。竟基於共同之犯
意聯絡，於民國八十九年二月廿七晚間七時許及同年月廿八日晚
上九時許，由上訴人郭聰澓對外招徠不知情之數名大貨車司機，
至不詳工地載運約二、三十車之營建剩餘之廢棄磚塊、土石、木
板等廢棄物（下稱營建剩餘廢棄物）至如原判決附圖所示土地傾
倒，並由上訴人郭聰澓委請不知情之一名挖土機司機進行整地、
鋪路等工作，現場則由上訴人等二人分別於同月廿七、廿八日負
責在場指示傾倒事宜，並向傾倒營建剩餘廢棄物之司機收取「土
尾單」收據，而從事廢棄物之貯存、清除業務以營利。鐘添仁（
業經原審判決確定）明知上情，乃基於共同之犯意聯絡、行為分
擔，以每日新台幣二千元薪資受僱於郭聰澓，於八十九年二月二
十七、二十八日在系爭土地出入口處之淡金公路路旁，負責清洗
傾倒廢棄物後離開之大卡車輪胎，及淡金公路路面上之大卡車輪
胎泥痕。嗣於八十九年二月二十七日二十時三十分許，為台北縣
石門鄉公所清潔隊，在系爭土地出入口處之淡金公路旁當場查獲
上訴人等二人，又於翌日二十一時許，在上開地點當場查獲鍾添
仁，並分別開具違反廢棄物清理法案件處分通知單處以罰鍰後報
警處理。復因上訴人乙○○在台北縣石門鄉○○段下員坑小段第
二九地號土地堆積土石，違反山坡地保育利用條例第十條、第三
十四條第一項之規定，於同年四月十二日由臺北縣政府農業局人
員至現場會勘，始悉上情等情。因而撤銷第一審關於上訴人等二
人部分之科刑判決，改判論上訴人等二人以共同未依廢棄物清理
法規定領有廢棄物處理許可文件，從事廢棄物處理罪，甲○○處
有期徒刑壹年陸月；乙○○處有期徒刑壹年貳月。固非無見。
惟查：（一）有罪判決書事實之記載不僅應記載犯罪之行為，舉
凡犯罪之時、日及地點與適用法律有關者，均應依法認定明確記
載，方足為適用法律之根據。至於另認為不能證明犯罪部分，或
無罪判決書因無認定之犯罪事實可供記載，固不必記載其犯罪事
實，但仍應將檢察官之公訴意旨或自訴人之自訴意旨，於判決中
予以明確記載，始足以判斷法院所判決之範圍，是否與公訴意旨
或自訴意旨之範圍相一致，以及有無已受請求之事項未予判決或
未受請求事項予以判決之違法。本件原判決事實記載：上訴人等
二人在前開地號土地「如附圖所示斜線部分傾倒廢棄磚塊、土石
、木板等廢棄物」等情，並據以論罪科刑。則其所稱之「附圖」
即屬判決事實之一部分；又原判決就不另為無罪諭知部分，亦載
稱：公訴意旨以上訴人等二人傾倒廢棄物於二九（Ａ）地號之區
域，進而向內開挖整地，並開挖二九（Ｂ）、三一、九之五一地
號長約一、二公里狹長範圍之土地，以利於大卡車載運其他未經
合法處理之廢棄物，致使如「附表二所示範圍土地」遍布磚塊、
混泥土、廢鋼筋、木板、玻璃、鐵絲、鐵皮、塑膠袋、塑膠、磁
磚、廢土、水泥筒、破布等廢棄物，造成水土流失等語（原判決
第十四頁理由五）。其此部分所謂之「附表二」亦屬判決理由所
載公訴意旨範圍之一部分。惟查原審判決書並無所稱之「附圖」
或「附表二」，事實即屬不明，其適用法律是否適當？本院無憑
判斷。（二）判決所載之事實及理由相互牴觸者，或判決之理由
前後不相一致者，均屬判決所載理由矛盾，依刑事訴訟法第三百
七十九條第十四款之規定，其判決當然為違背法令，足以構成撤
銷之原因。原判決事實記載：上訴人等二人及共同正犯鍾添仁先
後於八十九年二月二十七日及二十八日為石門鄉公所清潔隊查獲
，並分別開具違反廢棄物清理法案件處分通知單處以罰鍰後報警
處理，復因乙○○在台北縣石門鄉○○段下員坑小段第二九地號
土地堆積土石，違反山坡地保育利用條例第十條、第三十四條第
一項之規定，於同年四月十二日由台北縣政府農業局人員至現場
會勘等情（原判決第三頁第一至九行）。其既已認定：乙○○在
第二九地號土地堆積土石，違反山坡地保育利用條例第十條、第
三十四條第一項之規定。惟判決理由內並未說明認定上訴人乙○
○此部分犯罪行為所憑之證據及認定之理由，亦未說明其與論罪
科刑之在上開第五六之二六、二四之二、五六及五九之一地號土
地上傾倒廢棄物間之法律關係如何，有判決不備理由之違背法令
。上訴意旨雖未指摘及此，惟以上為本院得依職權調查之事項，
應認原判決仍有撤銷發回之原因。
據上論結，應依刑事訴訟法第三百九十七條、第四百零一條，判
決如主文。
中　　華　　民　　國　九十六　年　　四　　月   二十   日
                      最高法院刑事第五庭
                          審判長法官  林　增　福
                                法官  邵　燕　玲
                                法官  張　清　埤
                                法官  陳　世　雄
                                法官  蔡　國　在
      本件正本證明與原本無異
                                      書  記  官
中　　華　　民　　國　九十六　年　　四　　月  二十六  日
                                                H
